臺灣嘉義地方法院交通事件裁定　　　　　　　　　　九十三年度交聲字第一三二號
　　原處分機關　交通部公路總局嘉義區監理所
　　異　議　人　丙○○
右列異議人因違反道路交通管理處罰條例案件，對於交通部公路總局嘉義區監理所於
中華民國九十三年四月三十日所為之處分聲明異議（原處分案號：嘉監裁字第裁七○
—Ｚ00000000號、嘉監裁字第裁七○—Ｚ00000000號），本院裁定
如左：
    主  文
原處分關於丙○○違反道路交通管理處罰條例第三十三條第一項部分均撤銷。
丙○○汽車行駛於高速公路，而不遵管制之規定，處罰鍰新臺幣仟元，並記違規點
數壹點。
其餘異議駁回。
    理  由
一原處分機關交通部公路總局嘉義區監理所嘉監裁字第裁七○—Ｚ00000000
  號裁決書意旨：異議人丙○○於民國九十三年二月十一日晚上六時三十五分許駕駛
  車牌號碼Ｙ六—五九七二號自用一般小客車在國道三號高速公路南下二七九公里路
  段以時速一百三十五公里之速度行駛，超過時速一百十公里之限制，且超速後，不
  聽勤務人員制止，爰依道路交通管理處罰條例第三十三條第一項、第六十條第一項
  、第六十三條第一項裁處罰鍰新臺幣（下同）六千元，並記違規點數二點。
二原處分機關嘉監裁字第裁七○—Ｚ00000000號裁決書意旨：異議人於同日
  晚上六時三十八分許駕駛前揭汽車在國道三號高速公路南下二七九公里至二八三公
  里路段利用路肩超車，任意變換車道，在道路上蛇行，並由內側車道未打方向燈直
  接切換車道逃逸，爰依道路交通管理處罰條例第三十三條第一項、第四十三條第一
  項第一款、第六十三條第一項裁處罰鍰二萬一千元，並記違規點數四點。
三異議人異議意旨略為：
  (一)異議人坦承超速，但當時異議人前方有三部小客車同時超速，不知警方取締何者
    ，以為警方揮旗是要攔在異議人右前方車輛，警車攔停前也未鳴警笛或有其他示
    意動作，否認不聽勤務人員制止違規。
  (二)國道三號高速公路南下二百八十二公里路段因施工中，道路減縮僅剩一車道至隧
    道內，在進入隧道前，前方有聯結車減速急煞，異議人左方又有一輛貨卡車切入
    ，為免碰撞，異議人不得已始將車身一半駛至路肩，並非利用路肩超車。
  (三)異議人變換車道時，有使用方向燈，且未蛇行，警方舉發內容不實。
三按汽車行駛於高速公路或設站管制之道路，而不遵管制之規定者，處汽車駕駛人三
  千元以上六千元以下罰鍰，並記違規點數一點；汽車駕駛人，駕駛汽車有違反道路
  交通管理處罰條例之行為，經交通勤務警察或依法令執行交通稽查任務人員制止時
  ，不聽制止或拒絕停車接受稽查而逃逸者，除按各該條規定處罰外，處三千元以上
  六千元以下罰鍰，並記違規點數一點；汽車駕駛人，駕駛汽車在道路上蛇行，或以
  其他危險方式駕車者，處六千元以上二萬四千元以下罰鍰，並當場禁止其駕駛，記
  違規點數三點，道路交通管理處罰條例第三十三條第一項、第四十三條第一項第一
  款、第六十條第二項第一款、第六十三條第一項第一款、第三款分別定有明文。次
  按汽車行駛高速公路，應依速限標誌指示，且不得在路肩上行駛，高速公路交通管
  制規則第五條第一項前段、第九條第一項第二款亦有規定。
四經查：異議人於九十三年二月十一日晚上六時三十五分許駕駛車牌號碼Ｙ六—五九
  七二號自用一般小客車在國道三號高速公路南下二七九公里路段以時速一百三十五
  公里之速度行駛，超過時速一百十公里之限制，經內政部警政署國道公路警察局第
  八警察隊古坑分隊警員乙○○、甲○○於車前約二百五十九公尺處以雷射槍測得超
  速，當時異議人車輛前後五百公尺均無他車，警方即開啟警示燈，並由甲○○以指
  揮器示意攔停，惟異議人不聽該二名勤務人員制止，隨由乙○○、甲○○駕警車以
  一百八十公里之時速尾隨，詎異議人竟又在南下二七九點九公里路段未使用方向燈
  變換車道蛇行，至南下二八一公里路段，因內側、中線車道施工，僅餘外側車道，
  異議人復於施工地點前行駛路肩，至施工路段始為警攔停等情，除超速部分業據異
  議人坦承不諱外（本院卷第三一頁），並據證人乙○○、甲○○到庭證述屬實（本
  院卷第三二至三五頁），復有證人甲○○庭呈之舉發當時所錄製與異議人對話之錄
  音帶、本院依職權製作之譯文可憑（本院卷第四三至四四頁）。由該錄音帶、譯文
  可證異議人當時係因急於趕赴醫院探視母親而違規，其又坦承時速為一百三十五公
  里，已超速二十五公里，則其當時應有蛇行穿梭車陣之行為，否則將無法以此速度
  行進達二公里之遠。另異議人坦認曾將汽車靠右行駛，有一半行駛於路肩等語，然
  辯稱是因為其他車道有小客車要擠到異議人所行車道云云（本院卷第三四頁），此
  則與異議人於舉發當時向警辯稱是大卡車爭道云云不符（本院卷第四三頁），況異
  議人當時苟遵行車道行駛，而有其他汽車爭道，本得減緩車速禮讓，亦無行駛路肩
  必要，參以證人與異議人本無恩怨，異議人也無法經由詰問證人之過程發見證人所
  舉發之事實有何錯誤，難認證人所言均屬偽證，自應予以採信。異議人所辯，尚非
  可採。
五原處分機關據舉發之事實，依前開規定裁罰，固非無見。惟查：異議人不依速限標
  誌指示行駛高速公路，又在路肩上行駛，違反高速公路交通管制規則第五條第一項
  前段、第九條第一項第二款部分，均係構成道路交通管理處罰條例第三十三條第一
  項汽車行駛於高速公路而不遵管制規定之處罰行為，且異議人係在同一路段繼續以
  一駕駛行為為之，時間密接，並因此違反該條項維護高速公路管制之立法目的，一
  事自不應二罰（駕駛人於警方攔停前，如已同時有超速與行駛路肩之事實，於攔停
  未果後，繼續超速與行駛路肩，應僅構成一個違反道路交通管理處罰條例第三十三
  條第一項之處罰行為；而本件異議人於警方攔停前，僅有超速之行為，於攔停未果
  後，再於超速狀況中行駛路肩，違規之惡性較輕，如竟構成二個違反該條項行為，
  輕重顯然失衡），原處分機關竟以前開二件裁決書分別予以裁罰（即嘉監裁字第裁
  七○—Ｚ00000000號裁決書舉發違規事實欄第一項處罰鍰三千元並記違規
  點數一點及嘉監裁字第裁七○—Ｚ00000000號舉發違規事實欄第一項處罰
  鍰三千元並記違規點數一點部分），容屬違法，應由本院撤銷，並道路交通管理處
  罰條例第三十三條第一項、第六十三條第一項第一款自為裁定處異議人罰鍰三千元
  並記違規點數一點。至原處分機關其餘裁罰，經核並無不當或違法，異議人此部分
  之異議為無理由，應予以駁回。
據上論斷，應依道路交通管理處罰條例第八十七條第二項、道路交通案件處理辦法第
十九條、第二十條，裁定如主文。
中      華      民      國    九十三    年      八      月      十      日
                                臺灣嘉義地方法院交通法庭
                                    法  官  廖  政  勝
右正本證明與原本無異。
如不服本裁定，應於裁定送達後五日內向本院提出抗告狀（應附繕本）。
中      華      民      國    九十三    年      八      月      十      日
                                    書記官  陳  湘  蓉
